【裁判字號】    98,交訴,102
【裁判日期】    981126
【裁判案由】    公共危險
【裁判全文】
臺灣彰化地方法院刑事判決             98年度交訴字第102號
公  訴  人  臺灣彰化地方法院檢察署檢察官
被      告  乙○○
上列被告因公共危險案件，經檢察官提起公訴（98年度偵字第81
32號），本院以簡式審判程序判決如下：
    主  文
乙○○駕駛動力交通工具肇事，致人受傷而逃逸，累犯，處有期
徒刑柒月。
    犯罪事實
一、乙○○曾因違反懲治盜匪條例案件，經臺灣高等法院臺中分
    院以89年度上訴字第2057號判處有期徒刑7 年6 月確定，於
    民國94年6 月13日縮短刑期假釋出監，96年9 月16日縮刑期
    滿未經撤銷假釋而視為執行完畢。其於98年8 月30日晚上6
    時許，騎乘車牌號碼PR7-486 號屬動力交通工具之重型機車
    ，沿彰化縣彰化市○○○街由西往東方向行駛，行經彰化市
    ○○○街與茄苳路交岔路口時，本應注意行車應遵守道路交
    通標誌、標線之指示，不得逆向行駛，而依當時情節又非不
    能注意，竟疏未注意逆向行駛於彰化縣彰化市○○○路由東
    往西方向之對向車道上，適甲○○騎乘車牌號碼TZW-391 號
    輕型機車，沿彰化市○○路由北往南方向行駛，行經上開交
    岔路口右轉永安東街，乙○○見狀不及閃避，其所騎乘機車
    之前車頭與甲○○所騎乘機車之前車頭發生碰撞，致甲○○
    人車倒地因而受有胝部挫傷、腕挫傷之傷害（過失傷害部分
    ，業據甲○○撤回告訴，而經臺灣彰化地方法院檢察署檢察
    官以98年度偵字第8132號為不起訴處分確定），詎乙○○明
    知其駕車肇事致甲○○受傷害，竟基於肇事逃逸之犯意，未
    下車救護，亦未報警處理或採取救護及其他必要措施，仍逕
    行駕車逃逸。嗣經警據報前往現場，經不詳姓名之目擊證人
    告知乙○○騎乘機車之車牌號碼，經警查知係乙○○駕車肇
    事，經通知乙○○到案說明，因而查獲。
二、案經彰化縣警察局彰化分局報告臺灣彰化地方法院檢察署檢
    察官偵查起訴。
    理  由
一、按除被告所犯為死刑、無期徒刑、最輕本刑為3 年以上有期
    徒刑之罪或高等法院管轄第1 審案件者外，於前條第1 項程
    序進行中，被告先就被訴事實為有罪之陳述時，審判長得告
    知被告簡式審判程序之旨，並聽取當事人、代理人、辯護人
    及輔佐人之意見後，裁定進行簡式審判程序；除簡式審判程
    序及簡易程序案件外，第1 審應行合議審判，刑事訴訟法第
    273 條之1 第1 項、第284 條之1 分別定有明文。本件被告
    乙○○所涉係死刑、無期徒刑、最輕本刑為3 年以上有期徒
    刑之罪或高等法院管轄第1 審案件以外之罪，並於本院行準
    備程序時就被訴事實為有罪之陳述，本院合議庭依前揭規定
    ，經評議結果，裁定改由受命法官獨任行簡式審判程序。
二、上開犯罪事實，業經被告乙○○於警詢、偵訊及本院審理時
    坦承不諱（詳警詢卷宗第1 頁反面至第2 頁、偵訊筆錄第6
    頁至第7 頁、本院98年11月12日審判筆錄第3 頁至第4 頁）
    ，核與被害人即證人甲○○於警詢證述之情節相符（詳警詢
    卷宗第3 頁至第6 頁），且有道路交通事故現場圖、道路交
    通事故調查報告表（一）（二）、現場照片、證人甲○○受
    傷之診斷證明書等存卷可稽（詳警詢卷宗第7 頁至第14頁）
    ，足徵被告前揭自白，核與事實相符，應堪採信。本案事證
    明確，被告上開犯行，堪予認定，應依法論科。
三、按汽車駕駛人駕駛汽車肇事致人受傷或死亡者，應即採取救
    護措施及依規定處置，並通知警察機關處理，不得任意移動
    肇事汽車及現場痕跡證據，違反者處新臺幣三千元以上九千
    元以下罰鍰，道路交通管理處罰條例第62條第3 項前段定有
    明文。又因道路交通事故之發生，常非於己之鄰親家里，時
    有告救不能情事，乃科以肇事者須即採取救護或其他必要措
    施，並應向警察機關報告之法定義務，以防因就醫延誤致生
    無謂傷亡，並俾得通知傷亡者家屬到場，以明責任，是凡肇
    事人於行車肇事致人受傷或死亡，未即採取救護或其他必要
    措施，並向警察機關報告，即駕車逃逸者，均應依該規定處
    罰，至其嗣後是否受刑事訴追及已否與被害人達成民事和解
    ，賠償損失，對其應受處罰一節，並不生影響，故汽車駕駛
    人駕駛汽車肇事，不論其責任之歸屬為何，即有義務留在肇
    事現場，採取救護或其他必要措施，並向警察機關報告，以
    維護他人之生命與其他用路人之交通安全。其立法目的，既
    係促使駕駛人於肇事致死傷後，能對被害人即時救護，報告
    警察機關，以減少死傷，是該罪之成立祇以行為人有駕駛動
    力通工具肇事，致人死傷而逃逸之事實為已足，至行為人之
    肇事有否過失，則非所問（最高法院92年度台上字第4468號
    判決參照）。查本件被告騎乘之機車撞及被害人甲○○所騎
    乘之機車，致被害人甲○○人車倒地並受有傷害，被告竟未
    下車查看，亦未報警處理或採取救護或其他必要措施，即逕
    行駕車離去現場，其確係肇事逃逸，已甚灼然，是核被告所
    為，係犯刑法第185 條之4 之肇事逃逸罪。第查，被告曾因
    違反懲治盜匪條例案件，經臺灣高等法院臺中分院以89年度
    上訴字第2057號判處有期徒刑7 年6 月確定，於94年6 月13
    日縮短刑期假釋出監，96年9 月16日縮刑期滿未經撤銷假釋
    而視為執行完畢，此有臺灣高等法院被告前案紀錄表1 紙在
    卷可按，被告於受有期徒刑執行完畢後5 年內又故意再犯本
    案之罪，為累犯，應依刑法第47條第1 項規定，加重其刑。
    爰審酌被告駕車造成他人受傷後（嗣後業已和解），竟棄被
    害人於不顧，應予非難，惟被告犯罪後自始均坦承犯行，犯
    後態度尚稱良好，並與被害人調解成立等一切情狀，量處如
    主文所示之刑。
據上論斷，應依刑事訴訟法第273 條之1 第1 項、第299 條第1
項前段，刑法第185 條之4 、第47條第1 項，判決如主文。
本案經檢察官林依成到庭執行職務。
中    華    民    國    98    年    11    月    26    日
                  交通法庭    法  官  游秀雯
以上正本證明與原本無異。
如不服本判決應於收受判決後10日內向本院提出上訴書狀，並應
敘述具體理由；其未敘述上訴理由者，應於上訴期間屆滿後20日
內向本院補提理由書(均須按他造當事人之人數附繕本)「切勿逕
送上級法院」。
告訴人或被害人對於判決如有不服具備理由請求檢察官上訴者，
其上訴期間之計算係以檢察官收受判決正本之日期為準。
中    華    民    國    98    年    11    月    26    日
                              書記官  謝志鑫
附錄本案論罪科刑法條全文：
刑法第185條之4
駕駛動力交通工具肇事，致人死傷而逃逸者，處6 月以上5 年以
下有期徒刑。


司法院資訊處製作；財團法人民間司法改革基金會備份。
